臺灣高等法院民事判決　　　　　　　　 93年度上易字第660號
上　訴　人　甲○○
訴訟代理人　黃秀蘭律師
複代理人　　陳超凡律師
被上訴人　　卡特實業股份有限公司
法定代理人　林金龍
訴訟代理人　張炳煌律師
　　　　　　余青慧律師
上列當事人間，因請求侵權行為損害賠償事件，上訴人對於中華
民國93年6月7日臺灣臺北地方法院92年度訴字第1060號第一審判
決，提起上訴，經本院於94年2月1日言詞辯論終結，判決如下：
    主  文
上訴駁回。
第二審訴訟費用由上訴人負擔。
    事實及理由
一、查：解散之公司除因合併、分割或破產而解散外，應行清算
    。解散之公司，於清算範圍內，視為尚未解散。公司法第24
    條、第25條分別定有明文。又：清算人應於就任後十五日內
    ，將其姓名、住所或居所及就任日期，向法院聲報。清算人
    應於六個月內完結清算；不能於六個月內完結清算時，清算
    人得申敘理由，向法院聲請展期，同法第83條第 1項、第87
    條第 3項亦分別定有明文，此項規定，雖規定於無限公司之
    章節中，惟於股份有限公司亦有準用，同法第 334條定有明
    文。本件被上訴人為股份有限公司，雖於民國92年12月22日
    經股東會決議解散，並經臺北市政府准於解散之登記 (本院
    卷第27頁），惟未依上揭法條規定進行清算程序，有臺灣士
    林地方法院、臺灣臺中地方法院覆函在卷 (本院卷第45、46
    頁）足憑；被上訴人於清算範圍內視為尚未解散，仍具有當
    事人能力，而為起訴或被訴之訴訟能力，被上訴人抗辯被上
    訴人之法人人格業已消滅，尚非可採，合先敘明。
二、上訴人起訴主張：被上訴人經營汽車競技休閒之業務，非其
    登記營業之項目，於其新店廠經營休閒遊樂中心，91年02月
    14日下午，上訴人前往其新店廠消費時，適逢毛毛細雨，關
    閉室外場地，室內場地未限量管制，所有顧客共同使用室內
    場地；上訴人所乘坐遊戲用競賽車輛，為外線車道車輛追撞
    後再側撞，上訴人因而受有肩骨折斷之傷害，致上訴人受有
    醫療費用等合計新臺幣(以下同)100 萬元之損害；為此，依
    民法第184條第1項、第216條第1項、第193條第1項、第 195
    條第1 項、及消費者保護法第51條之規定，求為命被上訴人
    應連帶給付上訴人100萬元本息之判決。並聲明：(一) 原判
    決廢棄。(二)被上訴人應給付上訴人 100萬元並自起訴狀繕
    本送達翌日起至清償日止，按週年利率5%計算之利息。
    (三)第一、二審訴訟費用由被上訴人負擔。
三、被上訴人則以：上訴人於上揭時地在被上訴人所經營之休閒
    遊樂中心，乘坐遊戲用之競賽車輛，係由國外進口、符合安
    全標準之專用車輛；所設置之場地完善，進入前已詳細說明
    安全規則、檢查安全帽、安全帶，被上訴人並未違反注意之
    義務；上訴人乘坐競賽車輛於互相競逐活動中，為外線車道
    追撞後再側撞，致上訴人受傷，顯與被上訴人無關；上訴人
    據以請求被上訴人賠償其損害，自非有據等語，資為抗辯。
    並聲明：(一)上訴駁回。(二)第二審訴訟費用由上訴人負擔
    。
四、上訴人主張被上訴人以經營汽車競技休閒為業，於其新店廠
    經營休閒遊樂中心，91年02月14日下午上訴人前往其新店廠
    消費時，適逢毛毛細雨，關閉室外場地，室內場地未限量管
    制，所有顧客共同使用室內場地；上訴人所乘坐遊戲用競賽
    車輛，為外線車道車輛追撞後再側撞，上訴人因而受有肩骨
    折斷之傷害等事實，為被上訴人所不爭執，且有被上訴人公
    司基本資料 (原審卷第24頁)、統一發票 (原審卷第10頁)、
    診斷證明書、醫療費用明細收據(原審卷第13頁至第23頁)等
    影本在卷足憑；上訴人主張之上開事實，應堪信為真實。
五、當事人主張有利於己之事實者，就其事實有舉證之責任，民
    事訴訟法第 277條前段定有明文。又：因故意或過失，不法
    侵害他人之權利者，負損害賠償責任。故意以背於善良風俗
    之方法，加損害於他人者亦同。民法第184條第1項固有明文
    規定，惟按：民法第184條第1項規定侵權行為之二種類型，
    均適用於自然人之侵權行為，上訴人為法人，尚無適用上開
    規定之餘地，有最高法院80年度臺上字第 344號判決意旨，
    足資參照。本件上訴人主張被上訴人應負侵權行為損害賠償
    責任之請求權基礎事實，係以被上訴人所提供之場地，未限
    量管制所致；惟查：
(一)上訴人於上揭時地，於被上訴人新店廠之休閒遊樂中心，上
    訴人所乘坐、由其配偶楊和炳與其他顧客各別駕駛遊戲用競
    賽車輛，於被上訴人所提供之場地，相互競逐遊樂中，為外
    線車道車輛追撞後再側撞，上訴人因而受有肩骨折斷之傷害
    等事實，為上訴人所不爭執，有其起訴狀在卷足憑；使上訴
    人受有肩骨折斷傷害之侵權行為人，為外線車道車輛駕駛人
    ，至為明確。
(二)上訴人主張被上訴人所提供之場地，有實施未限量管制之事
    實，自應就其主張被上訴人所提供場地，應限量管制及所應
    限之數量等事實或規定，負其舉證之責任；惟查上訴人起訴
    迄今，仍未舉證證明被上訴人應限量管制而未限量。
(三)被上訴人所提供上訴人乘坐、上訴人之配偶楊和炳駕駛之遊
    戲用競賽車輛，寬度為90公分、車道寬度經抽樣測量為 490
    公分、 510公分，車道兩旁並有護欄，業據檢察官指揮檢察
    事務官勘驗在案，有臺灣臺北地方法院檢察署92年度調偵字
    第599號檢察官不起訴處分書在卷 (原審卷第114頁至第 116
    頁）足憑；上訴人之受傷與被上訴人公司所提供場地之設備
    間，無相當因果關係。
(四)被上訴人提供競賽車輛，供顧客於其所提供之場地，相互競
    逐遊樂，其注意義務僅及於其場地、車輛之安全措施，對於
    擔任駕駛之每一位顧客，非被上訴人所能注意及之；上訴人
    於發現同場競技人數眾多，自可選擇離場或自行加強注意，
    非於追查肇事者無著，而歸咎於被上訴人未限量管制。
(五)綜合上述，無一足資證明上訴人之受傷，為被上訴人或其受
    僱人之侵權行為所致；上訴人據以請求被上訴人應負侵權行
    為損害賠償責任，於法尚非有據，不應准許。
六、上訴人主張被上訴人依消費者保護法第51條之規定，應給付
    懲罰性賠償金；惟查消費者保護法第51條規定：依本法所提
    之訴訟，因企業經營者之故意所致之損害，消費者得請求損
    害額三倍以下之懲罰性賠償金。但因過失所致之損害，得請
    求損害額一倍以下之懲罰性賠償金。本件上訴人所受之損害
    ，係因外線車道車輛駕駛人，而非被上訴人或其受僱人之侵
    權行為所致，已如前述，自無消費者保護法第51條規定之適
    用，上訴人依消費者保護法第51條規定，請求被上訴人賠償
    懲罰性賠償金，失所依據。至於上訴人指摘被上訴人經營非
    其營業項目以外之業務，未依相關法規申報公共安全檢查，
    係屬行政法規應規範之範疇，為主管行政機關之權責，要與
    上訴人之受傷無相當因果關係，併此敘明。
七、從而，上訴人依民法第184條第 1項、第216條第1項、第193
    條第1 項、第195條第1項、及消費者保護法第51條之規定，
    請求被上訴人給付100 萬元本息，於法無據；原法院為其敗
    訴判決並駁回其假執行之聲請，經核無違誤；上訴意旨，仍
    持陳詞指摘原法院之判決不當，求予廢棄，非有理由，應予
    駁回。
據上論結，本件上訴為無理由，爰判決如主文。
中　　華　　民　　國　　94　　年　   2　　月　　15　　日
　　　　　　　　　民事第五庭審判長法　官　林丁寶
　　　　　　　　　　　　　　      法　官　高鳳仙
　　　　　　　　　　　　　　      法　官　陳博享
正本係照原本作成。
不得上訴。
中　　華　　民　　國　　94　　年　　2 　　月　　16　　日
　　　　　　　　　　　　　　　　　書記官　鄭靜如
